【裁判字號】    97,訴,421
【裁判日期】    970215
【裁判案由】    毒品危害防制條例
【裁判全文】
臺灣高雄地方法院刑事判決               97年度訴字第421號
公  訴  人  臺灣高雄地方法院檢察署檢察官
被      告  甲○○
                    （另案羈押於臺灣屏東看守所）
上列被告因違反毒品危害防制條例案件，經檢察官提起公訴（96
年度毒偵字第8578號、第8597號），本院合議庭裁定改行簡式審
判程序，判決如下：
    主  文
甲○○施用第一級毒品，累犯，處有期徒刑拾月；又施用第一級
毒品，累犯，處有期徒刑拾月。應執行有期徒刑壹年陸月。
    事  實
一、甲○○前於民國87年間，因施用毒品案件，經本院裁定送觀
    察、勒戒後，認無繼續施用毒品傾向，於87年12月29日執行
    完畢釋放，並經臺灣高雄地方法院檢察署檢察官以87年度偵
    字第28525 號為不起訴處分確定；復於92年間，因施用毒品
    案件，經檢察官提起公訴並聲請強制戒治，起訴部分經本院
    於以92年度易字第1279號判處有期徒刑5 月確定，於93年1
    月28日易科罰金執行完畢，強制戒治部分於92年11月5 日停
    止其戒治處分而釋放，並於93年3 月12日因毒品危害防制條
    例修正而報結。復於93、94年間，因竊盜、施用毒品案件，
    經法院分別判處有期徒刑8 月、6 月確定，並定其應執行有
    期徒刑1 年；復於95年間，因過失傷害案件，經法院判處有
    期徒刑4 月確定，並與上開案件接續執行，甫於96年1 月24
    日縮刑期滿執行完畢。
二、詎仍未戒除毒癮，明知海洛因及甲基安非他命係經政府公告
    ，列為毒品危害防制條例第2條 第2 項第1 款、第2 款所定
    之第一、二級毒品，未經許可不得持有、施用，竟基於施用
    第一級毒品海洛因、第二級毒品甲基安非他命之犯意，分別
    於下列時、地及方式施用上開毒品，而為警查獲：
(一)、於96年8 月4 日中午，在高雄縣大寮鄉○○村○○路328 巷
    19號住處內，以將海洛因、甲基安非他命混合後置入玻璃球
    後燒烤吸食霧化氣體之方式，同時施用海洛因、甲基安非他
    命1 次。嗣於同日下午5 時40分許，為警盤查，經其同意後
    ，於同日下午7 時45分許採尿送驗，呈嗎啡及甲基安非他命
    陽性反應，而悉上情。
(二)、於同年8 月19日凌晨0 時至3 時間之某時，在上址住處內，
    以將海洛因、甲基安非他命混合後置入玻璃球後燒烤吸食霧
    化氣體之方式，同時施用海洛因、甲基安非他命1 次。嗣於
    同日凌晨3 時30分許，因另涉犯竊盜案件，在高雄縣大寮鄉
    ○○村○○○路與江山路口處為警盤查，經其同意後，於同
    日凌晨5 時許採尿送驗，呈嗎啡及甲基安非他命陽性反應，
    而悉上情。
三、案經高雄縣政府警察局林園、六龜分局報請臺灣高雄地方法
    院檢察署檢察官偵查起訴。
    理  由
一、按本案被告甲○○所犯係死刑、無期徒刑、最輕本刑為3 年
    以上有期徒刑以外之罪，其於準備程序就前揭被訴事實為有
    罪之陳述，經受命法官告知簡式審判程序之旨，並聽取其與
    公訴人之意見後，本院認無不得或不宜改依簡式審判程序進
    行之情形，爰依刑事訴訟法第273 條之1 第1 項規定，裁定
    本件由受命法官獨任進行簡式審判程序，合先敘明。
二、訊據被告對於前開犯行均坦承不諱（見本院97年2 月1 日審
    理筆錄），且查：
(一)、被告分別於96年8 月4 日、同年8 月19日為警查獲時所採尿
    液，經送臺灣檢驗科技股份有限公司（下稱臺灣檢驗公司）
    以酵素免疫法、氣相層析質譜法檢驗確認結果，均呈嗎啡、
    甲基安非他命陽性反應，此有該公司96年8 月17日報告編號
    KＺ000000000000號、同年8 月30日報告編號KＺ000000000000
    號濫用藥物尿液檢驗報告各1 份及尿液採驗同意書、尿液代
    號與真實姓名對照表各2 紙（見警1 卷第4 至6 頁，警2 卷
    第5 至8 頁）在卷可稽。
(二)、按海洛因施用入人體後水解還原成嗎啡，再循嗎啡之代謝方
    式排出體外，業據行政院衛生署藥物食品檢驗局73藥檢壹字
    第030221號函說明綦詳；而使用海洛因後，尿液可檢出嗎啡
    最長時間，與服用劑量、服用頻率、服用方式、飲用水量之
    多寡、個人體質及其代謝情況等因素有關，依個案而異。依
    據文獻Clarke's Isolation of Drugs 第2 版記述：海洛因
    服用後於24小時內，經由尿液排出之量可達施用劑量之80％
    。另Michael L.Smith 等人針對不同受試者，以注射方式給
    予1 次劑量3mg 至12mg海洛因進行試驗，結果顯示注射劑量
    增加，可檢出嗎啡陽性反應（濃度高於或等於300ng/ml）之
    時間亦有延長之趨勢，而不同受試者可檢出嗎啡陽性之時間
    各異，平均為1 至2 天，惟部分注射12mg海洛因者，至72小
    時仍可檢出微量嗎啡成分，故若服用高劑量海洛因，其尿液
    在72至96小時內，仍有檢出嗎啡成分可能性，但以嚴重海洛
    因濫用者之可能性較高，此據行政院衛生署管制藥品管理局
    92年2 月7 日管檢字第0920000881號函說明綦詳。是以注小
    方式施用海洛因後，平均在1 至2 天內，可由施用者之尿液
    檢測出嗎啡陽性反應甚明。
(三)、而人體施用甲基安非他命後，在主要代謝物中未改變形態之
    甲基安非他命佔施用劑量達43％，安非他命則約為5 ％，且
    安非他命在國內取得不易，施用情形較少，尿液檢驗結果係
    甲基安非他命陽性者佔大部分。又依據JonathanM.等人2002
    年文獻報導，以5 名測試者於4 週內分4 次使用，每次施用
    甲基安非他命20mg劑量後，收集其尿液並以250ng ／ml為閾
    值時，其最長檢出時間為56至96小時，文獻有關服用藥物之
    報告，因研究對象、使用劑量之多寡、實驗條件或研究角度
    等不同，結果及其呈現方式亦不同，故除相關文獻之資料，
    仍需依個案狀況做研判，一般可檢出甲基安非他命之最長時
    間為1 至5 天，此有行政院衛生署管制藥品管理局93年7 月
    22日管檢字第093000661 號函可查。是服用甲基安他命後，
    最低於服用後96小時內可由尿液檢測出甲基安非他命陽性反
    應。
(四)、再者，前揭臺灣檢驗公司係以GC/MS （即氣相層析質譜儀分
    析法）方法作為確認檢驗之方式，而該方法之原理係檢品經
    氣化後，通過層析管分離純化，再將純化後之成分循序送入
    質譜儀做個別鑑定。因質譜儀所測定之圖譜，在化學上被公
    認具有指紋特性，故可據以完全判定該檢品係為何種化合物
    。職是，臺北榮民總醫院即認為「若以氣相層析質譜儀（
    GC/MS） 作藥物及其代謝產物之定性及定量分析，幾乎不會
    有偽陽性反應產生」，此經該院83年4 月7 日以83北總內字
    第3059號函示明確。本件被告之先後2 次查獲時所採尿液經
    以氣相層析質譜儀分析法檢驗，既均呈嗎啡、甲基安非他命
    陽性反應，顯見被告應有在上開採尿時間前施用第一級毒品
    、第二級毒品甚明。是依上開卷附之各項文書、證物等補強
    證據，已足資擔保被告於本院審理中所為之上開任意性自白
    之真實性，堪信為真實。被告於前開施用第一級毒品海洛因
    、第二級毒品甲基安非他命之犯行，均堪認定。
(五)、復按毒品危害防制條例前於92年7 月9 日修正公布，自93
    年1 月9 日施行，觀之該條例第20條、第23條之立法理由，
    修正後毒品危害防制條例就施用毒品者，只於「初犯」及「
    5 年後再犯」二種情形，有其追訴條件之限制，即須於初犯
    經觀察、勒戒或強制戒治釋放後，5 年內均無施用毒品之行
    為，始能認其前所實施之觀察、勒戒或強制戒治已足遮斷毒
    癮，而得於5 年後再犯時，再予適用初犯之規定，重行觀察
    、勒戒等程序。倘5 年內已經再犯，被依法追訴處罰，縱其
    第3 次（或第3 次以上）施用毒品之時間在初犯釋放5 年以
    後，即與「5 年後再犯」之情形有別，且因已於「5 年內再
    犯」，顯見其再犯率甚高，原實施觀察、勒戒或強制戒治，
    已無法收其實效，而無5 年戒斷期之存在，自無再經觀察、
    勒戒及強制戒治之必要，應得逕行追訴處罰（最高法院95年
    5 月9 日95年度第7 次刑事庭會議決定文參照）。經查，本
    件被告前於87年間，因施用毒品案件，經本院裁定送觀察、
    勒戒後，認無繼續施用毒品傾向，於87年12月29日執行完畢
    釋放，並經臺灣高雄地方法院檢察署檢察官以87年度偵字第
    28525 號為不起訴處分確定；復於92年間，因施用毒品案件
    ，經檢察官提起公訴並聲請強制戒治，起訴部分經本院於以
    92年度易字第1279號判處有期徒刑5 月確定，於93年1 月28
    日易科罰金執行完畢，強制戒治部分於92年11月5 日停止其
    戒治處分而釋放，並於93年3 月12日因毒品危害防制條例修
    正而報結。復於94年間，因施用毒品案件，經法院判處有期
    徒刑6 月確定等情，有臺灣高等法院被告前案紀錄表1 份在
    卷可按，是依上開說明，被告於前述觀察勒戒執行完畢釋放
    後5 年內，再犯施用毒品罪，經本院判決有罪確定後，復犯
    本件施用第一級毒品海洛因之犯行，本件犯行距前揭強制戒
    治釋放後雖逾5 年，惟核與毒品危害防制條例第20條第3 項
    所定「5 年後再犯」之立法意旨不符，揆諸上開說明，本件
    被告施用第一級毒品犯行，仍應予追訴、處罰。
三、核被告所為如犯罪事實二之(一)、(二)所示之行為，均係犯毒品
    危害防制條例第10條第1 項之施用第一級毒品罪及同條第2
    項之施用第二級毒品罪。被告持有第一級毒品海洛因、第二
    級毒品甲基安非他命進而施用，其持有之低度行為應為施用
    之高度行為所吸收，不另論罪。被告前開2 次將毒品海洛因
    及甲基安非他命混合施用，均係以一施用毒品行為同時觸犯
    本條例第10條第1 項、第2 項之罪，為想像競合犯，均應依
    刑法第55條前段規定，從一重之施用第一級毒品罪處斷。按
    毒品之施用並無一定之方式，端視施用者之喜好而定，而海
    洛因及甲基安非他命亦非不能混合施用，若將二者混合置於
    玻璃球中以燒烤吸食霧化氣體之方式施用，於施用者之尿液
    中應可檢出嗎啡、甲基安非他命陽性反應，且綜觀全案卷證
    亦別無任何積極證據足認被告係於不同時、地，以不同方法
    分別施用第一級毒品海洛因及第二級毒品甲基安非他命。是
    公訴意旨認被告於96年8 月4 日晚上7 時45分許為警採尿時
    回溯24小時內之某時，分別施用第一級毒品海洛因及第二級
    毒品甲基安非他命各1 次；又於同年8 月19日凌晨5 時許為
    警採尿時回溯24小時內之某時，分別施用第一級毒品海洛因
    及第二級毒品甲基安非他命各1 次，係基於個別犯意施用第
    一、二級毒品，應予分論併罰等語，容有誤會。被告先後2
    次同時施用第一、二級毒品之犯行，犯意個別，應分論併罰
    。又被告有如事實欄所述之前科，有臺灣高等法院被告前案
    紀錄表1 份在卷可按。其於有期徒刑執行完畢後5 年內故意
    再犯前開之罪，均為累犯，應各依刑法第47條第1 項之規定
    加重其刑。爰審酌被告前曾有施用毒品之不良素行，歷經觀
    察勒戒、刑之執行程序猶施用之，顯見其戒毒意志不堅，本
    不宜寬貸，惟念其施用毒品乃自戕一己之身體健康，對社會
    造成之危害尚非直接鉅大，且犯後坦承犯行，態度良好等一
    切情狀，分別量處如主文所示之刑，並定其應執行刑，以示
    懲儆。
據上論斷，應依刑事訴訟法第273 條之1 第1 項、第284 條之1
、第299 條第1 項前段，毒品危害防制條例第10條第1 項、第2
項，刑法第11條前段、第47條第1 項、第51條第5 款，判決如主
文。
本案經檢察官黃嘉妮到庭執行職務。
中    華    民    國    97    年    2     月    15    日
                  刑事第五庭    法  官  李殷君
以上正本證明與原本無異。
如不服本判決應於收受本判決後10日內向本院提出上訴書狀，並
應敘述具體理由，如未敘述上訴理由者，應於上訴期間屆滿後20
日內補提理由書狀於本院（均須按他造當事人之人數附繕本）「
切勿逕送上級法院」。
中    華    民    國    97    年    2     月    18    日
                                書記官  陳昱良
附錄本案論罪科刑法條全文：
毒品危害防制條例第10條
施用第一級毒品者，處 6 月以上 5 年以下有期徒刑。
施用第二級毒品者，處 3 年以下有期徒刑。


司法院資訊處製作；財團法人民間司法改革基金會備份。
